臺灣高等法院臺南分院刑事判決
109年度交上易字第705號
上  訴  人  臺灣雲林地方檢察署檢察官
被      告  林盟偉


上列上訴人因被告過失傷害案件，不服臺灣雲林地方法院109年
度交易字第323號中華民國109年9月17日第一審判決（起訴案號
：臺灣雲林地方檢察署109年度偵字第3363號），提起上訴，本
院判決如下：
    主  文
原判決撤銷。
林盟偉犯過失傷害罪，處拘役肆拾伍日，如易科罰金，以新臺幣
壹仟元折算壹日。緩刑貳年。
    事  實
一、林盟偉於民國108年10月6日晚間11時53分許，駕駛車牌號碼
    000-0000號自用小客車，沿雲林縣西螺鎮西興南路由北往南
    方向行駛，行經該路段與延平路設有閃光號誌之交岔路口（
    下稱本案交岔路口）時，本應注意汽車行駛至交岔路口，其
    行進、轉彎，應遵守燈光號誌，閃光紅燈表示「停車再開」
    ，車輛應減速接近，先停止於交岔路口前，讓幹道車優先通
    行後認為安全時，方得續行，而依當時天候晴、夜間有照明
    、柏油路面乾燥、無缺陷、無障礙物、視距良好等情形，並
    無不能注意之情事，竟疏未注意，貿然前行。適有林永勝騎
    乘車牌號碼000-0000號普通重型機車沿延平路由東往西方向
    駛至本案交岔路口，亦疏未注意閃光黃燈表示「警告」，車
    輛應減速接近，注意安全，小心通過，林盟偉之自用小客車
    左前車身遂與林永勝之機車車頭發生碰撞，致林永勝人車倒
    地，因此受有右側股骨幹粉碎性骨折之傷害。林盟偉於肇事
    後留在現場，於有偵查犯罪職權之機關或公務員尚不知犯罪
    人為何人前，向前來現場處理之員警坦承肇事而接受裁判。
二、案經林永勝訴由雲林縣警察局西螺分局報告臺灣雲林地方檢
    察署檢察官偵查起訴。
    理  由
壹、程序方面（證據能力）：
    按被告以外之人於審判外之陳述，雖不符刑事訴訟法第159
    條之1至第159條之4之規定，而經當事人於審判程序同意作
    為證據，法院審酌該言詞陳述或書面陳述作成時之情況，認
    為適當者，亦得為證據；當事人、代理人或辯護人於法院調
    查證據時，知有刑事訴訟法第159條第1項不得為證據之情形
    ，而未於言詞辯論終結前聲明異議者，視為有前項之同意，
    刑事訴訟法第159條之5第1項、第2項分別定有明文。經查，
    本判決下列所引用被告以外之人於審判外之陳述（包括書證
    ），檢察官及被告林盟偉於本院審理中均表示不爭執其證據
    能力，同意作為證據等語（見本院卷第45-46頁），亦未於
    言詞辯論終結前聲明異議，本院審酌上開證據資料製作時之
    情況，尚無違法不當及證明力明顯過低之瑕疵，亦認為以之
    作為證據應屬適當，揆諸前開規定，認前揭證據資料有證據
    能力。至本判決所引用之非供述證據，檢察官及被告於本案
    言詞辯論終結前，均未爭執其證據能力，且查無非法或不當
    取證之情事，復為證明本件犯罪事實所必要之重要關係事項
    ，認均有證據能力，合先敘明。
貳、實體部分：
一、認定犯罪事實所憑之證據及理由： 
㈠、上開犯罪事實，業據被告於警詢、偵查、原審及本院審理時
    均坦承不諱（見警卷第9-11頁；偵卷第21-22頁；原審卷第4
    2、45-46頁；本院卷第47-48、65-66頁），並經證人即告訴
    人林永勝於警詢、偵查時指述在案（見警卷第15-17頁；偵
    卷第22頁）。此外，並有雲林縣警察局西螺分局道路交通事
    故現場圖、道路交通事故調查表㈠㈡、林永勝之彰化基督教醫
    療財團法人雲林基督教醫院診斷證明書、現場暨車損照片、
    證號查詢汽、機車駕駛人資料、車輛詳細資料報表（見警卷
    第19、23-27、37-75、77、79、81、83頁）在卷可稽，足認
    被告之自白與事實相符，應足採信。
㈡、按汽車（包括機車）行駛至交岔路口，其行進、轉彎，應遵
    守燈光號誌或交通指揮人員之指揮；又特種閃光號誌各燈號
    顯示之意義如左：一、閃光黃燈表示「警告」，車輛應減速
    接近，注意安全，小心通過。二、閃光紅燈表示「停車再開
    」，車輛應減速接近，先停止於交岔路口前，讓幹道車優先
    通行後認為安全時，方得續行，道路交通安全規則第102條
    第1項第1款、道路交通標誌標線號誌設置規則第211條第1項
    分別定有明文。本件被告領有駕駛執照，有上開道路交通事
    故調查表㈡（見警卷第27頁)在卷可參，其駕駛上開自用小客
    車上路，自應遵守上揭規定。而本件案發當時天候晴、夜間
    有照明、柏油路面乾燥、無缺陷、無障礙物、視距良好，客
    觀上並無不能注意之情事，有前揭道路交通事故調查報告表
    ㈠及現場照片（見警卷第25、37-51頁)在卷可憑，其竟疏於
    注意，行經其行向為閃光紅燈之本案交岔路口，未停止於交
    岔路口前讓幹道車優先通行，反逕行駛入本案交岔路口，致
    與告訴人騎乘之上開普通重型機車發生碰撞，並致告訴人受
    有上開傷害，顯見被告駕車之際未遵守上開規定，自有應注
    意、能注意而不注意之過失責任甚明，且應為本件車禍之肇
    事主因。另告訴人亦領有駕駛執照，有前揭開道路交通事故
    調查表㈡附卷可參，其騎乘前揭普通重型機車上路，對於上
    揭規定，自不能諉稱不知，且本件案發當時，客觀上並無不
    能注意之情事，已詳如前述，而告訴人騎乘上開普通重型機
    車通過其行向為閃光黃燈之本案交岔路口時，未減速接近，
    注意安全，小心通過，致與被告所駕駛之上開自用小客車發
    生碰撞，是告訴人對於本件車禍之發生亦與有過失，且應為
    本件車禍之肇事次因。
㈢、綜上所述，被告對本案車禍事故具有過失，而告訴人雖亦有
    過失，惟本件車禍既係與被告前揭過失行為所合併肇致，被
    告仍不得因此解免其過失責任，告訴人之上開過失僅可供量
    刑之斟酌而已。本案被告既有過失，且其過失行為與告訴人
    之前揭傷害結果亦具有相當因果關係。是本案事證明確，被
    告前揭過失傷害犯行，堪予認定，自應依法論罪科刑。
二、論罪： 
㈠、核被告所為，係犯刑法第284條前段之過失傷害罪。
㈡、被告肇事後於有偵查犯罪職權之機關或公務員發覺前，主動
    向到場處理之員警坦承其為車禍肇事之人，此有雲林縣警察
    局交通隊西螺小隊道路交通事故肇事人自首情形紀錄表（見
    警卷第31頁）附卷可參，堪認符合自首要件，爰依刑法第62
    條前段規定，減輕其刑。
參、撤銷改判之理由及量刑：
一、撤銷改判之理由：
    原判決以被告罪證明確，因而予以論罪科刑，固非無見。惟
    查：被告於原審判決後已於110年1月5日與告訴人成立和解
    ，約定由被告給付告訴人新臺幣（下同）16萬元(不含強制
    責任險理賠)，並經被告當庭如數給付告訴人點收無訛，不
    另給據，且告訴人願原諒被告，同意本院從輕量刑並為緩刑
    之宣告等情，有本院110年1月5日110年度交附民字第2號和
    解筆錄（見本院卷第69-70頁）存卷可稽。原審未及審酌上
    情，因而量處被告拘役50日，並諭知如易科罰金，以1,000
    元折算1日，所為刑之量定，稍嫌過重，容有未洽。檢察官
    上訴意旨，認被告並未與告訴人達成和解，未獲告訴人原諒
    ，犯後態度難謂良好，且參酌告訴人因本案車禍事故受有右
    側股骨幹粉碎性骨折之傷害，其傷勢誠屬不輕，更見本案車
    禍事故，對告訴人之生理健康及生活遭受巨大影響，原審上
    開量刑，實屬過輕，惟原判決已審酌刑法第57條多款科刑標
    準，及被告與告訴人因賠償金、給付方式仍未有共識而尚未
    達成和解，再考量被告為肇事主因、告訴人傷勢輕重等情節
    而為上開量刑，況被告於原審判決後已與告訴人成立和解，
    並已依上開約定如數給付告訴人，告訴人復已表明願原諒被
    告，同意本院從輕量刑並為緩刑之宣告，是檢察官之上訴並
    無理由。然原判決既有上開違誤，自屬難以維持，自應由本
    院將原判決予以撤銷改判，期臻妥適。
二、量刑：
㈠、爰審酌本件被告未曾受刑之宣告，堪認其素行尚佳，有臺灣
    高等法院被告前案紀錄表（見本院卷第81頁）存卷足參，其
    於本件車禍發生之過失程度、過失情節，且為肇事之主因，
    告訴人於本件車禍之發生亦與有過失，然為肇事次因，本件
    車禍造成告訴人受有右側股骨幹粉碎性骨折非屬輕微之傷害
    ，被告所為應予非難；又考量被告於原審及本院審理時均坦
    承犯行，犯後態度尚佳，且於本院審理時已與告訴人成立和
    解，並已依上開約定如數給付告訴人，告訴人復已表明願原
    諒被告，同意本院從輕量刑並為緩刑之宣告，詳如前述，另
    告訴人並已領取強制險理賠7萬6,209元（見原審卷第40頁）
    ；另兼衡被告自陳高職畢業之智識程度，未婚，沒有小孩，
    幫忙家中從事搭架帆布工作，每次收入約3,000、4,000元之
    家庭生活狀況（見原審卷第47-48頁）等一切情狀，量處如
    主文欄第2項所示之刑，並諭知易科罰金之折算標準，以示
    懲儆。
㈡、緩刑宣告：
    末查被告未曾因故意犯罪受有期徒刑以上刑之宣告，有前揭
    臺灣高等法院被告前案紀錄表在卷可憑。本院復審酌被告於
    原審及本院審理時均坦承犯行，且於本院審理時已與告訴人
    成立和解，並已依上開約定如數給付告訴人，告訴人復已表
    明願原諒被告，同意本院從輕量刑並為緩刑之宣告等情，被
    告經此科刑教訓應能知所警惕而無再犯之虞，認以暫不執行
    被告所受上開宣告之刑為適當，爰併依刑法第74條第1項第1
    款之規定，宣告緩刑2年，以勵自新。
據上論斷，應依刑事訴訟法第369條第1項前段、第364條、第299
條第1項前段，刑法第284條前段、第62條前段、第41條第1項前
段、第74條第1項第1款，刑法施行法第1條之1，判決如主文。
本案經檢察官李侃穎提起公訴，檢察官蔡少勳提起上訴，檢察官
曾昭愷到庭執行職務。
中　　華　　民　　國　　110 　年　　1 　　月　　19　　日
                  刑事第四庭    審判長法  官　郭玫利
                                      法  官　曾子珍
                                      法　官  陳金虎
以上正本證明與原本無異。
不得上訴。
　　　　　                            書記官　蘇文儀
中　　華　　民　　國　　110 　年　　1 　　月　　19　　日
附錄本案論罪科刑法條全文：
中華民國刑法第284條：
因過失傷害人者，處1年以下有期徒刑、拘役或10萬元以下罰金
；致重傷者，處3年以下有期徒刑、拘役或30萬元以下罰金。